臺灣屏東地方法院民事判決　　　　　　　　　　　　　93年度訴字第513號
　　原　　　告　己○○
　　訴訟代理人　吳澄潔律師
　　複 代理 人　孔福平律師
　　被　　　告　甲○得
　　　　　　　　甲○明
　　　　　　　　乙○○
　　　　　　　　丁○○
　　　　　　　　丙○○
　　　　　　　　甲　○
　　　　　　　　戊○○
上列當事人間請求拆屋還地事件，本院於民國94年5 月17日言詞
辯論終結，判決如下：
    主      文
被告甲○得、甲○明、乙○○、丁○○、丙○○、甲○、戊○○
應將坐落屏東縣長治鄉○○○段一四五之三七地號土地上，如附
圖所示編號Ａ部分，面積一百三十四平方公尺之房屋拆除，被告
甲○得應將如附圖所示編號Ｂ部分，面積七平方公尺之鴿舍除去
，將土地交還原告。
原告其餘之訴駁回。
訴訟費用由被告甲○得負擔四分之一，被告甲○明、丁○○、丙○○、甲○、戊○○負擔二分之一，餘由原告負擔。
本判決第一項於原告以新臺幣貳拾捌萬貳仟元為被告供擔保後，
得假執行。
原告其餘假執行之聲請駁回。
    事實及理由
一、本件原告起訴時僅以甲○得、甲○明、乙○○、丁○○為被
    告，訴訟進行中復追加丙○○、甲○、戊○○為被告，核與
    民事訴訟法第255 條第1 項但書第2 款、第5 款規定相符，
    應予准許。
二、原告主張：坐落屏東縣長治鄉○○○段第145 之37地號土地
    （下稱系爭土地）為原告所有，被告等並無占有使用之權利
    ，擅自在該土地搭蓋房屋及鴿舍各如附圖編號Ａ、Ｂ部分所
    示，爰依所有物返還請求權之法律關係請求被告拆屋還地而
    提起本訴。聲明：(一)被告甲○得、甲○明、乙○○、丁○○
    、丙○○、甲○、戊○○應將坐落屏東縣長治鄉○○○段14
    5 之37地號土地上如附圖編號Ａ部分（面積134 平方公尺）
    之房屋暨編號Ｂ部分（面積7 平方公尺）之鴿舍拆除，將土
    地謄空交還原告。(二)請准供擔保宣告假執行。
三、被告答辯：如附圖所示編號Ａ部分房屋係被告之父即訴外人
    曾進興於3 、40年前所建，並為被告等自幼居住之處所，編
    號Ｂ部分鴿舍則為被告甲○得個人設置並占有使用。系爭土
    地係被告之先人所有，前雖經被告之父曾進興以口頭與原告
    之先人換取八包糖，但並未辦理過戶，該土地並非原告所有
    ，被告就其何以能登記為土地所有權人並不瞭解。聲明：原
    告之訴駁回。
四、兩造不爭執事項：
　(一)系爭土地現登記為原告所有，兩造就系爭土地並無租賃、借
    貸關係或設定任何物權。
  (二)系爭土地上如附圖所示編號Ａ部分未經辦理保存登記房屋為
    被告之被繼承人曾進興為供居住使用所建，現由被告甲○得
    、甲○明、乙○○、丁○○、丙○○供居住使用；編號Ｂ部
    分鴿舍為被告甲○得所設，並由被告甲○得占有使用。
五、兩造之爭點：
    被告有無占有使用系爭土地之本權？原告得否請求被告將附
    圖所示地上物除去並交還土地？
六、本院之判斷：
    按所有人對於無權占有或侵奪其所有物者，得請求返還之，
    民法第767 條前段定有明文。本件原告主張為系爭土地所有
    人，除據提出土地登記謄本為證，其登記之事實並為兩造所
    不爭執，應認為真正。被告辯稱原告就該土地無所有權，渠
    等有權占有使用系爭土地云云，即不可採。
七、綜上所述，如附圖所示編號Ａ部分房屋既為被告之被繼承人
    曾進興所建，被告等因繼承關係就該房屋取得公同共有，自
    有處分權，又編號Ｂ部分鴿舍亦為被告甲○得所有，則原告
    依民法第767 條前段所有物返還請求權之法律關係請求被告
    甲○得、甲○明、乙○○、丁○○、丙○○、甲○、戊○○
    將坐落系爭土地上，如附圖所示編號Ａ部分，面積134 平方
    公尺之房屋拆除，被告甲○得將如附圖所示編號Ｂ部分，面
    積7 平方公尺之鴿舍除去，將土地交還原告，為有理由，應
    予准許。又原告既不能證明被告甲○明、乙○○、丁○○、
    丙○○、甲○、戊○○就附圖所示編號Ｂ部分鴿舍有所有權
    或處分權，其主張渠六人應與被告甲○得共同將該部分地上
    物除去並交還土地之請求，即無理由，應予駁回。
八、原告陳明願供擔保請准宣告假執行，就其勝訴部分，應予准
    許，爰酌定相當之擔保宣告之。就其敗訴部分，其假執行之
    聲請已失所附麗，應併予駁回。
九、本件事證已臻明確，兩造其餘主張、陳述及立證方法，經核
    於判決不生影響，爰不逐一論列。
十、據上論結，原告之訴為一部有理由，一部無理由，依民事訴
    訟法第79條、第85條第1 項但書、第390 條第2 項，判決如
    主文。
中　　華　　民　　國　　94　　年　　5 　　月　　31　　日
                    民事第二庭　法  官　陳松檀
正本係照原本作成。
如不服本判決，應於收受送達後20日內向本院提出上訴書狀，其
未表明上訴理由者，應於提出上訴後20日內向本院補提理由書狀
（均須按他造當事人之人數附繕本）。
                                書記官  謝天祥
中　　華　　民　　國　　94　　年　　5 　　月　　31　　日
